臺灣臺中地方法院民事判決　九十年度重訴字第五五九號
　　原　　　告　羅東鋼鐵廠股份有限公司
　　法定代理人　丁○○○
　　送達代收人　丙○○
　　訴訟代理人　甲○○
　　法定代理人　乙○○
　　訴訟代理人　戊○○
右當事人間給付貨款事件，本院判決如左：
    主　　文
被告應給付原告新台幣捌佰壹拾萬柒仟陸佰捌拾貳元，及自民國九十年四月十四日起
，至清償日止，按年息百分之五計算之利息。
訴訟費用由被告負擔。
本判決於原告以新台幣貳佰柒拾壹萬元為被告供擔保後，得假執行；被告於假執行程
序實施前，得以新台幣捌佰壹拾萬柒仟陸佰捌拾貳元，為原告預供擔保後，免為假執
行。
    事　　實
甲、原告方面：
壹、聲明：
一、被告應給付原告新台幣（下同）捌佰壹拾萬柒仟陸佰捌拾貳元，及自支付命令送
    達日（即九十年四月十四日）起，至清償日止，按年息百分之五計算之利息。
二、願供擔保請准宣告假執行。
貳、陳述：
一、被告自民國（下同）八十九年九月起，陸續向原告購買鋼筋，起初能依約付款，
    惟自九十年一月一日迄今，尚欠捌佰壹拾萬柒仟陸佰捌拾貳元貨款未付，經原告
    於九十年三月五日，發函催告被告應於函到十日內付款，惟被告於九十年三月六
    日收悉該函未依限於九十年三月十六日以前付款，被告已給付遲延，原告爰依貨
    款給付請求權，訴請被告給付貨款及自支付命令送達翌日起，至清償日止之法定
    遲延利息。
二、對被告抗辯之陳述：
（一）八十八年八月二十五日，訴外人億承工程股份有限公司（下簡稱億承公司），
      因向被告次承攬ＷＨ─七五標將軍段工程需要，而與原告簽訂採購合約書，由
      原告售予鋼筋，惟億承公司宣告倒閉後，被告乃將後續工程收回自行施作，並
      於八十九年七月六日，兩造就原告交付億承公司使用鋼料達成協議：「羅東鋼
      鐵（即原告）交給ＷＨ─七五標使用之鋼筋料款，自七月一日起由羅東鋼鐵與
      任發（即被告）訂定合約，並由任發估驗及支付之」、「七月一日前羅東鋼鐵
      交貨之鋼筋，任發可從未支付億承工程款中支付羅東鋼鐵…」，八十九年七月
      一日，為兩造契約之始日。其後於八十九年十二月六日，原告將億承公司退還
      之鋼筋七百四十五噸（即公噸），由兩造議價款為伍佰肆拾柒萬伍仟柒佰伍拾
      元（含稅），出售予被告，並由原告之總經理丁裕權當場點交予被告之邵華銘
      經理，並開立發票請款，而於八十九年十二月八日，由被告職員鄭淑芳簽收；
      八十九年十二月十二日，被告以（八九）ＷＨ─七五字第一二００九號函會知
      ：「…雙方於八十九年十二月八日（應係十二月六日之誤繕）派員清點現場已
      進料之存貨數量，且已由雙方之主管簽名認可，並無任何異議…」，其後於九
      十年一月中旬，被告以原告所交付鋼筋短少一頓，要求折價柒仟參佰伍拾元（
      含稅），經原告答應，被告於九十年二月二十五日給付貨款伍佰肆拾陸萬捌仟
      肆佰元，前開支票並於九十年二月二十七日兌現入帳，被告並於九十年三月一
      日，開具折讓證明書予原告，由此可知原告所付之上開伍佰肆拾陸萬捌仟肆佰
      元與本案原告請求之貨款無關。
（二）兩造間並無給付定金之約定或習慣，被告何以預付原告伍佰肆拾陸萬餘元？且
      依被告主張原告公司至九十年三月一日，共有二千六百零九噸之鋼材未交付，
      依其二成計算，如係一般鋼鐵，只不過參佰陸拾伍萬貳仟柒佰捌拾貳元，如係
      可焊鋼材亦為參佰捌拾萬玖仟參佰參拾元，均與伍佰肆拾陸萬捌仟肆佰元不符
      。
（三）按截至九十年二月二十八日兩造停止交易為，原告所交付予被告使用之鋼筋總
      數為七千一百三十二點四二噸，其中包含「一般鋼筋」四四九八點七九五噸，
      「可焊鋼筋」二六三四點六二噸，此有被告公司會計鄭淑芳所開立第十八期估
      驗請款單─「截至本期累計」欄所載之鋼筋數量，及該公司估驗余容珊所作之
      確認簽署為證。且該第十八期估驗請款單上之「累計核發金額＄」欄亦明示兩
      造交易總額為伍仟參佰陸拾柒萬零柒佰陸拾柒元，此與原告主張之金額相符。
      且被告於兩造交易期間，原告向被告請款總額原為伍仟參佰陸拾柒萬捌仟壹佰
      壹拾柒元（簽發發票額則為伍仟參佰柒拾萬陸仟壹佰壹拾柒元，因其中貳萬捌
      仟元為溢開，實際應開之總額為伍仟參佰陸拾柒萬捌仟佰壹拾柒元），因被告
      原告所交付之億承公司退料少一公頓，原告同意折讓柒仟參佰伍拾元，故實際
      原告向被告請款總額為伍仟參佰陸拾柒萬零柒佰陸拾柒元，而被告所支付予原
      告之貨款為肆仟伍佰伍拾陸萬參仟零捌拾伍元，故積欠捌佰壹拾萬柒仟陸佰捌
      拾貳元。又按原告所售予被告之鋼筋價格一般鋼筋為每噸柒仟元，可焊鋼筋每
      噸柒仟參佰元，另稅金及定尺清工資另外加計，茲被告主張應給付之鋼筋貨款
      為參仟壹佰捌拾壹萬肆仟陸佰柒拾貳元，則在扣除百分之五營業稅後，該四千
      三百八十五點六九公噸鋼筋之單價（含定尺裁工資在內），每噸不過為陸仟玖
      佰元，此與實際交易價格不符。
（四）兩造之交易均由被告出具訂貨單，訂貨流程係由被告就其欲購買之鋼筋規格與
      數量，經承辦人、品管、副主任及主任分別核章認可後，再傳真原告，嗣原告
      收取該交貨通知單，即依被告所附之定尺鋼筋定料單，定尺裁清、運交點收，
      故在被告交貨通知單上必有品名、規格、數量、運交地點、交貨日期、點收方
      式、聯絡人地址電話等摘要，然無原證六所示之交貨單，其上僅有鋼筋用量計
      算式、鋼筋單價、發票金額以及會計鄭淑芳的簽字等。是以被告之交貨通知單
      比對原證六，即知原證六非交貨通知單。另被告之交貨通知單並有經理之核章
      ，惟原證六竟由兩造之主管同時親自就鋼筋總數七百四十五噸，及總價作簽字
      確認，由此足證該證物非訂貨單而係原告之交貨單或點交清單。而原證六之記
      載原意應為：
  １、 #８（１０座x３．６４９=３６．４９Ｔ）是指現場直徑八分鋼筋十座、# ９
       （１１座x４．８８=４４．８８Ｔ）是指九分鋼筋十一座，計八十五點八五
       噸。
  ２、「帽樑」ＰＳＡ１０７、ＰＳＡ１０９：直徑九分鋼筋用量１．３３噸即# ９
      （１３０．８８+１３０．８８X５．０８/１０００）=１．３３噸；八分筋用
      量４．４７噸，即#８（１１２４．０４X３．９８/１０００=４．４７Ｔ。）
  ３、「清理場」：直徑八分鋼筋二座#８（２座x３．６４９=７．２８９Ｔ）、#９
      （１座x４．４８８=４．４８８Ｔ）計十一點七八六噸。
  ４、「擋土牆」：ＲＴ：２４５Ｍ，ＲＴ：６０Ｍ：分別使用四分、五分、六分鋼
      筋用量合計６３．６５Ｔ。由此可見該單據是指點交清單或交貨清單無誤。
（五）依證人洪勝亮之證言：「邵經理請原告來協商，邵經理有言要把六月十五日被
      告跟億承公司計價之工程款（即指第一期估驗款參佰玖拾陸萬柒仟壹佰拾壹元
      ）交給原告，抵億承公司積欠原告之鋼筋費用…」由此可知，億承公司確實在
      被告公司有債權，且億承公司並未推翻協議，或有不同意被告代其償付貨款等
      情。
（六）原告於八十九年十二月十五日，就第二十四期出貨款伍佰壹拾壹萬壹仟玖佰柒
      拾玖元，錯開發票伍佰陸拾捌萬捌仟玖佰捌拾玖元發票予被告，後經被告發現
      重開，惟因該錯開之發票由被告寄還原告時已逾九十年一月十五日，無從作廢
      ，乃與被告會計余容珊協商，將該發票扣抵被告其後之貨款，經余容珊同意簽
      收，其後該溢開之發票乃抵原告向被告請求之第十六期、十七期、十八期估驗
      款，並載明尚有貳萬捌仟元為溢開。
參、證據：提出估驗單四紙、律師函一份、回執一份、支付命令一份、兩造履約期間
    各筆交易金額暨被告匯款紀錄對照表一份、採購合約書一份、協調紀錄一份、原
    告點交鋼筋及被告簽認價金憑單一份、原告開立請款發票一份、營業人銷貨退回
    進貨退出或折讓證明單一份、估驗請款單一份、匯款紀錄一份、兩造交易期間簽
    發發票、請款金額與被告付款金額對照表一份、ＤＰ00000000號發票一
    份、被告八十九年十二月十二日（八九）ＷＨ─七五字第一二００九號函一份、
    原告支票存款簿一份、原告九十年三月五日（九十）隆翼字第０二二之一號律師
    函一份、照片五十五張、交貨通知單及定尺鋼筋定料單各一份為證，並聲請傳訊
    證人吳錫雄、鄭淑芳、丁裕權、洪勝亮。
乙、被告方面：
壹、聲明：求為判決駁回原告之訴及假執行之聲請，如受不利益之判決願供擔保請准
    宣告免為假執行。
貳、陳述：
一、自八十九年七月一日起至九十年二月二十八日止，原告交貨予被告之鋼鐵貨款（
    含稅）共計肆仟捌佰貳拾萬壹仟玖佰捌拾玖元，被告共支付肆仟伍佰伍拾陸萬參
    仟零捌拾伍元，兩造未結帳餘額為貳佰陸拾參萬捌仟玖佰零肆元。
二、原告公司自簽署協議書後，先是要求結算億承公司之欠款，乃延遲進場，且自九
    十年三月一日起，竟因提高鋼筋價款不成，停止供貨不再履約。自八十九年七月
    一日起，原告實際進場並經驗收之鋼筋數量經核計為四千三百八十五點六九噸，
    貨款金額為參仟壹佰捌拾壹萬肆仟陸佰柒拾貳元，而被告付款肆仟伍佰伍拾陸萬
    參仟零捌拾伍元，被告尚多付壹仟參佰柒拾肆萬捌仟肆佰壹拾參元，原告之前答
    辯：原告共交貨肆仟捌佰貳拾萬壹仟玖佰捌拾玖元，係指至九十年三月一日止，
    原告如補足所缺之二千六百零九點一三噸鋼材，原告可得請求之結算貨款，該答
    辯請更正之。
三、兩造雖約定原告於八十九年七月一日前所交之貨款，被告可從應付予億承公司之
    工程款中支付原告，惟被告公司整理發現，億承公司根本無工程款可領，且億承
    公司亦推翻會同兩造於八十九年七月一日簽署之協議，不同意被告代付原告工程
    款，是被告於協議後代付八十九年六月十五日至六月三十日止之參佰玖拾陸萬柒
    仟壹佰參拾壹元，至今億承公司不承認該筆款項，自應依兩造原始約定履約條件
    以被告簽收過磅之數額會算，不應無理要求被告替億承公司承擔責任。
四、八十九年十二月初，被告係因原告遲交鋼材，迫於無奈，僅得按原告之要求，預
    付尚應進貨之鋼材款二成，計伍佰肆拾陸萬捌仟肆佰元始可交貨，而八十九年十
    二月六日，原告僅簽發編號000000000號面額伍佰貳拾壹萬伍仟元之發
    票一紙交給被告，並稱因發票品名不可記載訂金，因此才有該換算計算表訂貨單
    之產生，嗣兩造為釐清通知交貨數遂於八十九年十二月八日，進行清點現場數量
    ，並再度函知請將被告訂購傳真所列之數量全部交貨予被告公司，俟交貨完畢始
    計價，惟原告除提供發票外，就八十九年十二月十二日發函要求進貨之鋼料，始
    終沒有進場，也沒有提出請款估驗，因此被告亦一直沒有付款，直到九十年二月
    初，原告陸續供給鋼料，被告於九十年二月五日，方郵寄伍佰肆拾陸萬捌仟肆佰
    元支票予原告兌領。被告自九十年十二月起，就原告於八十九年十二月八日以後
    之進料款，以上開訂金抵扣，而原告於九十年二月底，表示所收支票之金額，與
    前述發票之金額不符，即相差柒仟參佰伍元整，因此要求被告折讓退回。被告乃
    依其要求作成折讓單交付原告沖帳。而非原告所指兩造於八十九年十二月六日，
    有點交鋼筋之事實。
五、本件系爭工程係因原告向台灣銀行羅東分行辦理工程融資貸款，為配合銀行貸款
    還款契約之需要，原告要求被告配合其工程融資，按其發票請款金額匯入還款專
    戶，包括匯費都要求不要從匯款中扣除，以配合其融資還款作業，原告承包被告
    公司系爭工程之鋼料工程，契約八十九年七月一日至同年十二月三十一日止，該
    期間由於原告對於被告傳真應交之貨屢屢遲延導致工程缺料，直至八十九年十二
    月初，原告以鋼料漲價且害怕交貨後被告不願付款或主張逾期罰款，為此要求被
    告簽發支票作為預付款，兩造並進行清點被告，並口頭約定協議被告應同意自八
    十九年十二月八日起，鋼筋以實交實算，被告應將原遲延交貨之鋼筋重新排定交
    貨時間。
六、證人吳錫雄證稱：「億承公司倒閉後鋼放在原地，被告為何能使用我不清楚」、
    「現場鋼筋約有二千公噸」，惟被告不知證人所言二千噸之鋼料何在？如有亦屬
    原告僱請證人所看管，並非點交給被告。且證人吳錫雄亦稱：「被告要用鋼筋是
    從原告訂貨到現場再由我會磅交給被告」，足證被告實收之鋼筋需經原告派員會
    磅點交，然被告實收原告會磅點交之鋼筋僅四千三百八十五點六九噸，而億承公
    司留在現場未付款項而由原告點交被告之鋼料亦僅五百二十九點七噸，並非證人
    所稱：二千噸，足證證人證詞有所偏頗。又億承公司向原告進貨未向被告請款之
    鋼料僅八十九年六月十五日至三十日之貨款，而該筆貨款經被告承受，並可從應
    支付億承公司之報酬中扣除，是現場之鋼料被告原可使用，而在此之前之貨款，
    億承公已與被告結算，被告並未承受承公司對原告之債務，因此原告實無權將對
    億承公司之債權與實際交付被告之貨款混淆。
七、證人洪勝亮證稱：「邵經理請原告來協調，邵經理有言要把六月十五日，被告跟
    億承計價的工程款交給原告，抵億承欠原告的鋼筋費用，是自此足證現場留存鋼
    料」，但事後被告公司已將該筆款項於八十九年九月十五日，以電匯入原告戶頭
    ，則現場留存之鋼料歸被告所有並使用。另證人亦稱：「現場應有二千多噸鋼筋
    」、「現場放鋼筋沒有志一公司的貨」顯然不實，因為志一鋼鐵公司之鋼料於志
    一鋼鐵公司參加八十九年十一月二十一日之追償債權人會議申報債權陸佰壹拾萬
    零捌拾伍元之債權可證。證人洪勝亮稱：現場沒有志一鋼鐵公司之鋼筋顯係偏頗
    之詞。
八、證人鄭淑芳原為被告規劃組人員，是在億承公司倒閉後隔月即八十九年八月底到
    職，且其工作性質乃負責規劃作業，對於現場鋼筋有多少有無留存鋼筋、貨款有
    無交侍均不確定，對於鈞院詢問八十九年十二月五、六日點交鋼筋之事，其過程
    均不瞭解，「而其結果知道，係因原告有將清點及請款單及發票交給我」，在在
    顯示證人對於原告所指之鋼筋不清楚，而其製作之估驗單，乃是依據原告所提供
    之各項資料製作，以便讓原告提供銀行作資料而非作業結算之作業程序，因為製
    作真正之會計「估驗單是依據磅單進料單、進場證明、數量等來做」，而原告所
    提出之估驗單是因原告要求製作給原告交給銀行作資料用的。
九、證人丁裕權為原告之總經理其稱有於八十九年十二月五、六日與被告公司邵經理
    及邱瑞隆會同點交，並非事實。丁裕權證稱：「當日清點後我就開發票交給吳錫
    雄讓鄭淑芳開發票（應為支票之誤載）」，此非事實，因鄭淑芳於庭訊時稱：「
    這筆貨款是否付款我不清楚」，況且對此點交結果知道係由原告提示「清點單」
    及請款單及發票得知結果，證人鄭淑芳不了解點交過程如何，更不清楚現場有無
    鋼料，由此足證丁裕權之證詞不實。
十、被告公司於八十九年十二月六日，有交付預付貨款伍佰肆拾陸萬捌仟肆佰元，支
    票到期日係在九十年二月二十五日，惟原告至九十年一月中，仍遲未將之前遲延
    之貨入場，因此被告公司只得將原告二月份之貨款自預付款中抵扣，惟原告執意
    要求不得抵扣，須俟全部貨物交貨完成再行計價，原告深怕其未獲億承公司清償
    之貨款，無法解決，即藉故遲延應依約交貨予被告之鋼料，想藉此逼迫被告承受
    億承公司之債務，以便其債權得以受償。
十一、原證六所記載實乃被告要求原告供貨之鋼筋番號及訂金數量之換算單而已，並
      非簽收單。此由證人邵華銘證稱：「八十九年十二月六日並沒有供貨七百四十
      五噸之鋼料，但因原告另有供給我們的貨，所以才付這一筆款」可證。
參、證據：提出附表一份、匯款水單十份、支票一份、被告公司第０三００一號函一
    份、鋼筋收用表一份、鋼筋進場付款明細一份、出貨地磅單一份、六月份鋼筋收
    用紀錄一份、協力廠商追償債權會議及附表一份、九十年營偵字第一七八三號傳
    票一份、郵局收據一份、請款估驗單十五份為證，並聲請傳訊證人邵華銘、廖振
    昌。
    理　　由
一、本件原告主張：被告自八十九年九月起，陸續向原告購買鋼筋，起初能依約付款
    ，惟自九十年一月一日迄今，尚欠捌佰壹拾萬柒仟陸佰捌拾貳元貨款未付，經原
    告於九十年三月五日，發函催告被告應於函到十日內付款，惟被告於九十年三月
    六日，收悉該函未依限於九十年三月十六日以前付款，被告已給付遲延，原告爰
    依貨款給付請求權，訴請被告給付貨款及自支付命令送達翌日（即九十年四月十
    四日）起至清償日止之法定遲延利息。被告則以：自八十九年七月一日起，至九
    十年二月二十八日，原告實際進場並經被告驗收之鋼筋數量經核計為四千三百八
    十五點六九公噸，貨款金額為參仟壹佰捌拾壹萬肆仟陸佰柒拾貳元，而被告付款
    肆仟伍佰伍拾陸萬參仟零捌拾伍元，被告尚多付壹仟參佰柒拾肆萬捌仟肆佰壹拾
    參元等語置辯。是本件所應審究者為１、兩造交易過程中，被告應給付原告之貨
    款為何？２、被告是否仍有貨款未付？
二、按本件原告主張兩造交易期間，原告於附表所示之時間，共向被告請款十五次，
    計伍仟參佰陸拾柒萬捌仟壹佰壹拾柒元，且開立發票金額為伍仟參佰柒拾萬陸仟
    壹佰壹拾柒元，因其中貳萬捌仟元為溢開，實際應開之總額為伍仟參佰陸拾柒萬
    捌仟佰壹拾柒元，並因被告主張原告所交付之億承公司退料少一噸，原告同意折
    讓柒仟參佰伍拾元，故實際原告向被告請款總額為伍仟參佰陸拾柒萬零柒佰陸拾
    柒元等情，有原告所提被告所開立之估驗請款單十六份、請款單十一份、發票十
    七張、兩造交易期間開立發票、請款金額與被告付款金額對照表一份、被告領用
    鋼筋數量累計明細一份在卷可參，雖被告抗辯：其僅向原告驗收之鋼筋數量經核
    計為四千三百八十五點六九公噸，貨款金額為參仟壹佰捌拾壹萬肆仟陸佰柒拾貳
    元，而被告付款肆仟伍佰伍拾陸萬參仟零捌拾伍元，被告尚多付壹仟參佰柒拾肆
    萬捌仟肆佰壹拾參元等語置辯。惟查：
（一）依卷附被告所出具之原告請款估驗最後一期即第十八期估驗請款單，備註欄記
      載（１）工程估驗均須於每月十日前送回總公司，否則不予受理。（２）發票
      開立須含保留款全額開立。（３）一式三聯，第一聯存工務部，第二聯存財務
      部，第三聯存施工所。而被告就該等估驗請款單上估驗者余容珊、鄭淑芳等人
      之簽名，亦自認余容珊、鄭淑芳為被告之員工，顯見系爭估驗請款確係被告員
      工所製作，其應屬被告製作之文件無誤。且證人鄭淑芳亦到庭陳證：原告所提
      之估驗請款單，五至十四期均為其所經手製作，更明系爭估驗請款單係兩造交
      易過程中，被告交予原告請款之依據無誤。又原告所提之估驗請款單，被告已
      依原告請款給付肆仟伍佰伍拾陸萬參仟零捌拾伍元，為被告所不爭執，且有原
      告簽發予被告各該期估驗數額之發票，及上述被告所提之附表附卷可參，更明
      原告所提出估驗請款單，係兩造交易之請款證明無誤。另卷附系爭第十八期估
      驗請款單，其於被告累計應核發金額欄記載為：伍仟參佰陸拾柒萬零柒佰陸拾
      柒元，與原告主張被告應給付之貨款額相符，原告主張兩造交易過程中被告應
      給付之款項，為伍仟參佰陸拾柒萬零柒佰陸拾柒元，尚非無據。再者，被告就
      附表原告所得請求之貨款，除附表編號一號之貨款，原屬億承公司之債務由其
      所承擔，及就原告所主張編號十三號所示八十九年十二月六日，交付價值伍佰
      肆拾陸萬捌仟肆佰元之七百四十四噸鋼筋予被告之事實，被告予否認外，其他
      之明細，與原告所主張交付之明細相同，且有被告所提之匯款水單十份可參，
      是本件除附表編號一所示之貨款是否應由被告給付，及八十九年十二月六日，
      兩造是否有鋼筋交易七百四十四噸之事實不明外，其他原告所主張被告應付款
      之交易事實，均堪信為真實。被告事後翻異前詞改稱，原告實際進場並經驗收
      之鋼筋數量經核計為四千三百八十五點六九公噸，貨款金額為參仟壹佰捌拾壹
      萬肆仟陸佰柒拾貳元，即無足採。
（二）如附表編一號所示之貨款，原屬訴外人億承公司積欠原告之鋼筋款，因億承公
      司於八十九年六月十五日至六月三十日，對被告乃有估驗之工程款未請求，乃
      經兩造及億承公司三方協議，由被告將應對億承公司給付之工程款中，代億承
      公司對被告償還，後由原告向被告請款，並由被告依約付款，為兩造所不爭執
      ，並有兩造簽之協調紀錄一份、原告之請款單一份、同額發票一份、被告匯款
      紀錄一份在卷可參，且經證人洪勝亮到庭陳證甚明，是附表編號一號所示之貨
      款確實係被告承諾給付，應屬無誤，被告事後改稱：億承公司對被告公司沒有
      債權，且不同意該筆款項之給付，而拒絕承認該筆債務，顯無可採。
（三）又原告主張於八十九年十二月六日，原將億承公司退還之鋼筋一批七百四十五
      噸，經原告之總經理丁裕權與被告之邵華銘經理議價後，以伍佰肆拾柒萬伍仟
      柒佰伍拾元（含稅），並開發票請款，於八十九年十二月八日，由被告職員鄭
      淑芳簽收，其後於九十年一月中旬，被告以原告所交付鋼筋短少一頓，要求折
      價柒仟參佰伍拾元（含稅），經原告答應，被告於九十年二月二十五日給付貨
      款伍佰肆拾陸萬捌仟肆佰元，前開支票並於九十年二月二十七日兌現入帳，被
      告並於九十年三月一日，開具折讓證明書予原告等情，有原告所提之點交鋼筋
      及被告簽認價金憑單（即交貨單）一份、同額發票一份、營業人銷貨退回進貨
      退出或折讓證明單一份、面額伍佰肆拾陸萬捌仟肆佰元支票一紙附卷可參，且
      證人吳錫雄到庭結證：「（你是否任職於億承公司？）答：我是擔任億承公司
      的管理員，億承公司進貨的鋼筋都是由我清點管理，億承公司經營到八十九年
      六月間，億承公司倒畢後，鋼筋放在原地，因為任發公司接手所以由它來做…
      ，億承公司倒畢後，現場鋼筋約有二千公噸，…原告的總經理要我把鋼筋看好
      ，我從八十九年七月一直看到九十年二月，現場鋼筋全部由任發公司拿去用，
      八十九年十二月五、六日兩造在現場點貨，被告要付款給原告，我跟邱瑞隆點
      存貨有七百四十五噸，就由原告得丁總經理即被告的邵經理完成點交，鋼筋由
      被告來使用，並且付款給原告，七百四十五噸也是交易中的一筆，這一筆也有
      開發票，我發票是開給鄭淑芳小姐，當庭提示（原證六的發票）沒有錯。…七
      百四十五噸是現場的現物，…所以沒有辦法會磅…」等語；證人即原告之總經
      理丁裕權亦到庭陳證：「（你在原告公司擔任何職？）答：擔任總經理，我在
      八十九年十二月五、六日有和被告的邵經理、還有邱瑞隆會同清點鋼筋，提示
      原證六，名字是我簽名，因為鋼筋沒有辦法過磅，以清點出來的累計，是我們
      要交給被告的公司來使用，後來七百四十五噸，又減少了一噸，有減少一噸的
      錢，吳錫雄、鄭淑芳都是對事實的陳述，清算單的邵華銘是他寫的，當日清點
      後我們就開發票交給吳錫雄讓鄭淑芳開發票。」等語；證人洪勝亮亦結證：「
      （你在億承公司任何職？）答：我是ＷＨ─七五標的現場負責人，提示協議紀
      錄（原證五），那是我簽的，協議紀錄第二款的真意是七月四日左右，億承公
      司跳票，原告說要把工地現場沒有用完得鋼筋帶回去，我有向邵經理鋼筋原告
      要拿回去，紹經理有言，反正被告公司也要用，請原告來協調，六月十五日被
      告跟億承計價的工程款沒有給億承公司，而我們積欠原告鋼筋的款項，所以邵
      經理有言要把這一筆工程款交給原告抵億承公司欠原告的鋼筋費用，協議紀錄
      的第二筆就是寫這筆款項，在協議書寫時，現場應該還有二千多噸的鋼筋。現
      場鋼筋志一公司都沒有進貨，現場沒有他們的貨…」等語，另證人即被告之會
      計鄭淑芳亦到庭結證：「（你任職於被告公司？）答：我任職於被告公司至九
      十年一月，我是擔任規劃組長，估驗的鋼筋我有經手，…提示原證六的發票，
      我有收過這張發票，因為旁邊我有簽名，我估驗是因為原告的請款單及進貨單
      ，這張發票是原告向被告請款的，提示原證六的計算表，原告請款時有付壹張
      吳錫雄及邱瑞隆的清點單…八十九年十二月五、六日有點交鋼筋，點交的過程
      我不清楚，但是結果我知道，因為原告有將清點單及請款單及發票給我。這筆
      貨款是否付款我並不清楚…提示原證（九之一至九之十的估驗紀錄）第五期到
      十四期是我承辦，估驗單上面由我簽名都是我辦的。作估驗單的依據是核對過
      磅單、進料單、進場證明、數量等來做。簽名為何我沒有簽名在估驗欄我忘記
      了。」等語（詳參本院九十年十月二日言詞辯論筆錄），顯見原告主張於八十
      九年十二月六日，其有將放置於工地現場之鋼筋，作價出售予被告，並由兩造
      之職員點交之事實，應屬可採。雖被告辯稱：原告所提之點交鋼筋及被告簽認
      價金憑單，並非交貨單，而係訂貨單，且原告所給付之伍佰肆拾陸萬捌仟肆佰
      元，係訂貨之二成預付款云云。惟查：
  １、依原告所提卷附而被告不爭執之兩造交易期間被告公司向原告訂貨之交貨通知
      單，被告通知原告交貨之訂貨單，其單上載有交貨之品名、規格、數量、運交
      地點、日期、點收方式、連絡人地址電話，並有承辦人、品管、副主任及主任
      分別核章，是原告主張兩造之訂貨及交貨流程，係由被告出具訂貨單，被告就
      其欲購買之鋼筋規格與數量，經承辦人、品管、副主任及主任分別核章認可後
      ，再傳真原告，嗣原告收取該交貨通知單，即依被告所附之定尺鋼筋定料單，
      定尺裁清、運交點收，故在被告交貨通知單上必有品名、規格、數量、運交地
      點、交貨日期、點收方式、聯絡人地址電話等摘要。然審諸原告所提之點交單
      ，其上係記載鋼筋用量計算式、鋼筋單價、發票金額以及會計鄭淑芳的簽字等
      ，並無上開之記載格式及相關人員簽交訂貨之事實，是被告辯稱：原告所提之
      點交單，實為訂貨單，尚難遽採。
  ２、又卷附原告所提之點交鋼筋及被告簽認價金憑單，其總計欄記載：「總計３５
      ２．５３+６５．９８+１１．７８６+８５．８５+６３．６５+１１９．８１
      ５=６９９．６１１（Ｔ）+４５．４３Ｔ=７４５．０４Ｔ」，顯見兩造於簽
      立當日計算之鋼筋數為七百四十五點零四噸，而兩造之職員即原告之總經理丁
      裕權及被告之經理邵華銘則於該欄上、下空白處各簽寫「７４５Ｔ，１２/６
      ，丁裕權」、「７４５ＴX７０００=0000000（+２６０７５０=５４７
      ５７５），邵華銘，１２/６」等，按依上述記載，系爭單據顯係就鋼數量作
      一統計，並就鋼筋價格作一計算，而其鋼筋數量原統計為七百四十五點零四噸
      ，後經合意改以七百四十五噸整數計算價值，且約定每噸為柒千元，總價為伍
      佰拾壹萬伍仟元，再加貳拾陸萬零柒佰伍拾元（即營業稅百分之五），合計為
      伍佰肆拾柒萬伍仟柒佰伍拾元。且原告主張其於兩造簽訂系爭單據後，即於八
      十九年十二月六簽發同額之發票（ＤＰ00000000號）於八十九年十二
      月八日向被告請款，並經被告之會計鄭淑芳簽收，亦經鄭淑芳證實如前，是系
      爭單據應係交貨單無誤，否則原告於未交貨前何能向被告請款？又參諸卷附被
      告於八十九年十二月十二日發文予原告之（八九）ＷＨ─七五字第一二００九
      號函，其記載：「…雙方於八十九年十二月八日（原告主張應係十二月六日之
      誤繕，八十九年十二月八日為原告交付發票予被告簽收日）派員清點現場已進
      料之存貨數量，且已由雙方之主管簽名認可，並無任何異議…」等語，按兩造
      除原告主張八十九年年十二月六日，有兩造主管即原告之總經理丁裕權與被告
      之經理邵華銘簽訂原告所稱交貨單，並清點現場鋼筋之事實外，被告就兩造有
      其他清點進場鋼筋之事實，並未舉任何證明以資佐證，是原告主張上開信函所
      載之「…派員清點現場已進料之存貨數量，且已由雙方之主管簽名認可，並無
      任何異議…」等語係指八十九年十二月六日之點交鋼筋事實，應屬可採。
  ３、另被告稱原告所提之系爭交貨單，實係訂貨單，且原告所給付之伍佰肆拾陸萬
      捌仟肆佰元，係訂貨之二成預付款云云，惟系爭單據上，並無預付款二成之記
      載，且單上所載之鋼筋總數，除七百四十五點零四噸，以七百四十五噸作價之
      記載外，並無其他高於此數據之記載，而係爭七百四十五噸鋼筋其含稅價格，
      與原告所簽發交付予被告之發票數額亦屬相符，是被告辯稱：單上所記載之款
      項為其所訂鋼筋二成預付款之記載，顯屬無稽，實無足採。再參諸，卷附原告
      所提被告出具之營業人銷貨退回進貨退出或折讓證明單一份，其明確記載：原
      告於八十九年十二月六日所出具之發票，退出（或折讓）柒仟元營業額（含稅
      為柒仟參佰伍拾元），若被告所指系爭交貨單上所載之金額為二成預付款，而
      七百四十五噸鋼筋為其訂貨單之二成，則被告訂貨額不只七百四十五噸，其所
      付之款項將來均可抵付貨款，其自應依該數量支付予原告價款即可，何須大費
      週章先行出具退出一噸之價金證明？並僅就七百四十四噸部分鋼筋支付價金？
      證人邵華銘、廖振昌到庭稱：系爭點交鋼筋及被告簽認價金憑單，僅是被告向
      原告之訂貨之訂貨單，貨單上所載之伍佰肆拾柒萬伍仟柒佰伍拾元，係被告向
      原告訂貨物之二成預付款云云，顯係迴護被告之詞，實無可信。
（三）基上，原告主張附表所示之貨款，除被告不予爭執之部分外，編號一部分係被
      告承擔億承公司貨款債務，而應為支付之貨款，且其確實於八十九年十二月六
      日，有將置於工地現場之七百四十四噸（原為七百四十五噸，或減讓一噸，為
      七百四十四噸）鋼筋，作價（含稅）伍佰肆拾陸萬捌仟肆佰元，出售點交予被
      告之事實，應屬可採。則本件原告於兩造交易過程中得向被告請款之貨款，總
      計應如附表所示之伍仟參佰陸拾柒萬零柒佰陸拾柒元，原告主張被告就兩造之
      交易，應為給付之貨款數額係伍仟參佰陸拾柒萬零柒佰陸拾柒元，顯屬事實。
      被告抗辯：兩造間之交易金額僅參仟壹佰捌拾壹萬肆仟陸佰柒拾貳元，其所支
      付之伍佰肆拾陸萬捌仟肆佰元為預付款，應抵扣原告所主張尚未支付之貨款，
      實無可採。
三、本件交易過程中，被告已支付原告之貨款數額為肆仟伍佰伍拾陸萬參仟零捌拾伍
    元，為兩造所不爭執，就上述被告於交易過程中應給付原告之貨款數額伍仟參佰
    陸拾柒萬零柒佰陸拾柒元，扣除已付之肆仟伍佰伍拾陸萬參仟零捌拾伍元，被告
    尚有捌佰壹拾萬柒仟陸佰捌拾貳元之貨款未付，是原告主張其對被告尚有捌佰壹
    拾萬柒仟陸佰捌拾貳元之貨款請求權，應屬可採。被告抗辯稱：被告給付之貨款
    已逾應給付之貨款數額，其無付款義務，實無足採。
四、按買受人對出賣人有交付約定價金之義務，民法第三百六十七條定有明文。又給
    付有確定期限者，債務人自期限期滿負遲延責任。遲延之債務以支付金錢為標的
    者，債權人得請求依法定利息計算之遲延利息。民法第二百二十九條第一項、第
    二百三十三條第一項前段亦定有明文。本件被告向原告購買鋼料，尚有捌佰壹拾
    萬柒仟陸佰捌拾貳元之貨款未付，而被告就原告訂期催告給付，被告仍未給付之
    事實，亦不爭執，從而，依上述規定，原告基於兩造間之鋼筋買賣契約之價金給
    付請求權法律關係，請求被告給付價金捌佰壹拾萬柒仟陸佰捌拾貳元，及自支付
    命令送達翌日（即九十年四月十四日）起至清償日止，按年息百分之五計算之法
    定遲延利息，為有理由，應予准許。
五、本件兩造均陳明願供擔保請准宣告假執行及免為假執行，經核無不符，爰均酌定
    相當之擔保金額予以宣告。
六、本件判決之基礎已臻明確，兩造其餘攻擊防禦方法及舉證，核與判決無影響，爰
    不另一一論述，併此敘明。
七、據上論結，本件原告之訴，為有理由，應依民事訴訟法第七十八條、第三百九十
    條第二項、第三百九十二條，判決如主文。
中　　　華　　　民　　　國　　　九十一　　年　　　一　　　月　　　八　　日
                                    臺灣臺中地方法院民事第三庭
　　　　　　　　　　　　　　　　　　　　法　　　官　王　金　洲
右為正本係照原本作成。
如不服本判決，應於判決送達後二十日內，向本院提出上訴狀（須附繕本）。
中　　　華　　　民　　　國　　　九十一　　年　　　一　　　月　　　八　　日
                                        法院書記官
